【裁判字號】    99,抗,180
【裁判日期】    990426
【裁判案由】    聲請法官迴避
【裁判全文】
臺灣高等法院臺中分院民事裁定  99年度抗字第180號
抗  告  人  統一超商股份有限公司
法定代理人  甲○○
上列抗告人因與華馨建設有限公司間恢復原狀事件聲請法官迴避
，對於民國99年2月22日台灣台中地方法院所為裁定（99年度聲
字第22號）提起抗告，本院裁定如下：
      主  文
抗告駁回。
抗告訴訟費用由抗告人負擔。
      理  由
一、抗告人在原法院聲請及抗告意旨略以：抗告人與相對人間恢
    復原狀事件（台灣台中地方法院簡易庭民國98年度中簡字第
    3509號事件）由法官吳蕙玟審理，吳法官於民國99年1月6日
    ，未經釐清事實過程及就實體法律關係予以審理，即稱聲請
    人對契約文字有相當了解、已簽名蓋章，且又為全國著名企
    業，應有能力按原材料、原施工方法回復原狀，卻太過精算
    草率施工，致相對人受有損害。過程中未給聲請人辯明事實
    及陳述意見機會，並提及前審理案件已對聲請人有些不愉快
    經驗，經查悉台中地院97年度中簡字第3201號亦為吳法官審
    理，足認其執行職務有偏頗之虞等語，吳法官未究明事實之
    真相及依法審理，將個人內心不愉快之心情表達於外部，使
    抗告人之訴訟實施權未獲保障。再按法官在法庭審理案件，
    對於兩造當事人應為相同平等之對待，不能僅因一造為國內
    著名之大企業，另一造為一般之公司行號或平民百姓，即偏
    頗的認為著名企業係以欺壓或以不正當之手段簽訂契約或為
    其他法律行為，亦應維持客觀、中立、公平、公正之立場，
    始能落實保障當事人對等原則，以平衡及兼顧兩造當事人之
    實體上利益及程序上利益，苟有其他情形客觀上足以懷疑法
    官為不公平之審判時，即應認為執行職務有偏頗之虞，自應
    以當事人之立場及角度觀察，而當事人唯一僅能藉由法官於
    法庭中之眼神、手勢、審判之口氣、態度及所表達之內容，
    以感受法官有無偏頗之虞，非所有都係當事人之主觀臆測，
    抗告人雖為國內著名之企業體，並非即能凌駕於法律之上，
    亦必須格遵各種法律及行政命令，與之契約相對人訂定契約
    ，非僅因其抗告人之社價聲望或著名之企業體，而有差別之
    情形，抗告人為期案件能受公平之審判，及以上情足認吳法
    官執行其職務有偏頗之虞，爰依民事訴訟法第33條第1項第2
    款規定，聲請吳法官迴避等語。
二、按「遇有下列各款情形，當事人得聲請法官迴避：．．．．
    二法官有前條所定以外之情形，足認其執行職務有偏頗之虞
    者。當事人如已就該訴訟有所聲明或為陳述後，不得依前項
    第2款聲請法官迴避。但迴避之原因發生在後或知悉在後者
    ，不在此限。」，民事訴訟法第33條第1項第2款定有明文。
    再按民事訴訟法第33條第l項第2款規定法官有應自行迴避而
    不自行迴避以外之情形，足認其執行職務有偏頗之虞，據而
    聲請法官迴避者，應以法官對於訴訟標的有特別利害關係，
    或與當事人之一造有密切之交誼或嫌怨，或基於其他情形客
    觀上足疑其為不公平之審判者為其原因事實，若僅憑當事人
    之主觀臆測，或不滿意法官進行訴訟遲緩，或認法官指揮訴
    訟欠當，則不得謂其有偏頗之虞（最高法院18年上字第342
    號、69年台抗字第457號等判例意旨參照）。且此種聲請法
    官迴避原因，依同法第34條第2項、第284條之規定，應提出
    能即時調查之證據以釋明之。又民事訴訟中，承審法官對於
    證據是否充足、訴訟資料是否足堪形成裁判心證等情，本得
    斟酌兩造提出之攻擊防禦方法，依職權自由心證之，是以，
    法官對於本案有關之法律問題或對事實之見解適度公開心證
    ，亦為民事訴訟程序所應然且必要，復有助於解決紛爭暨防
    止突襲，自不得遽爾指為有聲請迴避之原因。本件抗告人所
    列之前開事由，經核均屬法官指揮訴訟程序、曉諭發問暨適
    度公開心證之職權行使範疇，抗告人既未指出承審法官對於
    訴訟結果有特別利害關係，或與當事人有密切交誼或嫌怨等
    客觀原因事實，依前開說明，不能認為有聲請迴避之原因。
    又經原法院依職權調閱該院台中簡易庭98年度中簡字第3509
    號民事卷宗及錄音光碟，經核並無抗告人所述無機會陳述意
    見情形，原法院承審法官復依抗告人聲請而指定期日現場履
    勘，並有光碟一片在卷為佐，客觀上難認有何疑為不公平審
    判之情事，原法院因而以抗告人之聲請無理由，裁定駁回抗
    告人之聲請，核無不合。抗告意旨再執前詞，指摘原裁定不
    當，求予廢棄，為無理由，應予駁回。
據上論結，本件抗告為無理由，依民事訴訟法第495條之1第1項
、第449條第1項、第95條、第78條，裁定如主文。
中    華    民    國    99    年    4     月    26    日
                民事第六庭    審判長法  官  袁再興
                                    法  官  盧江陽
                                    法  官  陳賢慧
以上正本係照原本作成。
不得再抗告。
                                    書記官  瑞芳
中    華    民    國    99    年    4     月    27    日
                                                      Ｖ

司法院資訊處製作；財團法人民間司法改革基金會備份。
